臺灣臺北地方法院刑事判決　　　　　　　93年度易字第1237號
　　公　訴　人　臺灣臺北地方法院檢察署檢察官
　　被　　　告　戊○○
上列被告因詐欺案件，經檢察官提起公訴（93年度偵緝字第26號
），本院判決如下：
    主  文
戊○○意圖為自己不法之所有，以詐術使人將本人之物交付，處
有期徒刑捌月。
    事  實
一、緣戊○○原係臺灣鐵路管理局（下稱鐵路局）萬華車站員工
    ，於民國84年7 月間自任會首招攬民間互助會，會期自84年
    7 月5 日起，另每逢春節、端午節及中秋節加標，連同會首
    共31會，每會會款新臺幣（下同）2 萬元、採標金由會款扣
    除之方式（即俗稱內標）：已得標之死會會員除每月應繳交
    金額為前開固定金額，活會會員則繳交扣除當月得標利息後
    之餘額，於每月5 日在臺北市○○路319 號萬華車站行李房
    開標。詎戊○○竟意圖為自己不法之所有，於86年2 月5 日
    ，在前開開標地點，利用互助會員間互不聯絡，且當日無會
    員親自到場參與開標、無人填寫標單之機會，以電話告知丁
    ○○係他人以4,200 元得標，而對其餘之活會會員則告稱：
    係「丁○○」以4,200 元得標，致使互助會該時之活會會員
    甲○○、丙○○（2 會）、黃達志、黃瑞慶、蕭連章、呂木
    陽及丁○○等人，均陷於錯誤，而如數交付會款予戊○○，
    計126,400 元（計算方式：每人繳交15,800乘以8人）。嗣
    戊○○於86年5 月開標前，以遭會員倒會為由，宣布停會，
    會員間相互聚集核對，始知上情。
二、案經被害人丁○○訴由臺灣士林地方法院檢察署呈請臺灣高
    等法院檢察署令轉臺灣臺北地方法院檢察署檢察官偵查後起
    訴。
    理  由
一、訊據被告戊○○，就於前揭時地招攬如事實欄所述之互助會
    ，而86年2 月係丁○○以4,200 元得標，故有向各會員收取
    會款等事實，於本院準備程序時（見本院93年12月29日筆錄
    第3 頁）固均坦承不諱，惟矢口否認有何詐欺取財之犯行，
    辯稱：丁○○均未曾親自到場開標，均係全權委託伊填寫標
    單開標，86年2 月5 日之情形亦為相同，投標係經丁○○授
    權云云。經查：
  (一)告訴人未曾得標、取得得標款之事實，業經被告於本院審理
    時供稱：丁○○至會期結束均未得標，應係活會等語（見本
    院94年2 月23日筆錄第17、18頁）；核與告訴人丁○○指述
    情節相合；且有被告於會期結束後，交付告訴人以清償會款
    之本票2 張（金額分別為：500,000 元、495,000 元）附卷
    可佐；是該互助會，於被告、告訴人之認知下，告訴人係屬
    活會；
  (二)惟被告於86年2 月對外告知係「丁○○」得標乙節，則經證
    人乙○○結證稱：86年2 月得標者係被告親自告稱為「丁○
    ○」等情（見本院93年12月29日筆錄），其餘證人甲○○、
    呂木陽更證稱：未親自到場投標時，均係被告告知何人得標
    ，事後取得之會單上均載明「86.2.4200 」，係指丁○○於
    86 年2月以4, 200元得標，應係死會等語明確；更有其餘會
    員提供、告訴人庭呈之會單在卷可稽，會單上亦於丁○○之
    名字下，記載「86.2.4200 」等字，顯示被告於該次告知會
    員：告訴人於86年2 月以4,200 元得標。
  (三)綜上，告訴人丁○○並未於86年2 月投標，被告仍告知該次
    為「丁○○」以4,200 元得標，故被告冒標告訴人之會，詐
    取會款之事實堪以認定。被告徒以前後矛盾之語，辯稱：告
    訴人或有授權，或其實並未投標，應為活會云云抗辯，委無
    足採。本件罪證明確，被告犯行洵堪認定，應予依法論科。
二、核被告之行為係犯刑法第339 條第1 項之詐欺取財罪。被告
    以一行為同時詐欺數死會、及告訴人，係以一行為而觸犯數
    罪名，為想像競合犯，應依刑法第55條規定，從一罪處斷。
    本院爰審酌被告迄審理完畢，均矢口否認犯罪，全無悔過之
    意，推諉責任，迄今尚未與告訴人達成和解、僅清償告訴人
    不到半數之損失，因詐欺取得之金額達126,400 元，且衡量
    被告其餘之犯罪動機、目的、犯罪時所受之刺激、犯罪之手
    段、犯人之生活狀況、品行、智識程度、犯人與被害人平日
    之關係、犯罪所生之危險或損害、犯罪後之態度等一切情狀
    ，判處如主文所示之刑，以示懲儆。
據上論斷，應依刑事訴訟法第299 條第1 項前段、刑法第339 條
第1項、罰金罰鍰提高標準條例第1條前段，判決如主文。
本案經檢察官林黛利到庭執行職務
中　　華　　民　　國　　94　　年　　3 　　月　　9 　　日
                  刑事第六庭法  官  余學淵
                            法  官  曾正龍
                            法  官  郭惠玲
如不服本判決，應於判決送達後10日內，向本院提出上訴狀。
上正本證明與原本無異。
中　　華　　民　　國　　94　　年　　3 　　月　　9 　　日
                            書記官  鄭雅文
附錄本案論罪科刑法條全文：
刑法第339 條  普通詐欺罪
意圖為自己或第三人不法之所有，以詐術使人將本人或第三人之
物交付者，處5 年以下有期徒刑、拘役或科或併科1000元以下罰
金。
以前項方法得財產上不法之利益或使第三人得之者，亦同。
前2 項之未遂犯罰之。
